臺灣高等法院刑事判決　　　　　　　　93年度上易字第1990號
上　訴　人　臺灣基隆地方法院檢察署檢察官
被　　　告　甲○○
　　　　　　　　　　　十六之一號
上列上訴人因被告違反毒品危害防制條例案件，不服臺灣基隆地
方法院93年度易字第279號，中華民國93年10月7日第一審判決（
起訴案號：臺灣基隆地方法院檢察署93年度偵字第1195號），提
起上訴，本院判決如下：
    主  文
上訴駁回。
    理  由
一、本案經本院審理結果，認第一審判決以不能證明被告甲○○
    犯有毒品危害防制條例第11條第2項持有第2級毒品罪嫌，而
    為無罪之諭知，經核並無違誤，應予維持，並引用第一審判
    決書記載之證據及理由（如附件）。
二、公訴人上訴意旨以：被告先前於基隆市○○區○○里○○街
    64巷56之1 號住處為警二度搜索，分別查獲安非他命殘渣袋
    3只、供施用第一級毒品所用之注射針筒1支、海洛因殘渣袋
    4只、注射針筒5支等物。本件扣案毒品於警方屢次詳細搜索
    後均未被察覺，本次卻在置物架上之明顯處所被查獲，被告
    辯稱係先前施用後忘記等語，顯與實情有間。況縱本件扣案
    安非他命為警員先前二度搜索所未察覺，但被告事後未加以
    丟棄而繼續持有，並擺放明顯處所，顯係另行起意之持有行
    為，自非前次毒品案件確定判決所能涵攝。又被告所持有之
    安非他命，縱使微量無法秤重，但目視下仍有晶體附著，又
    能驗出毒品反應，並非全然不存在。至於某次施用剩下之內
    容物，只要符合毒品危害防制條例之成分，客觀上並無不能
    另行成立持有毒品罪之理由。且毒品危害防制條例所指之持
    有毒品罪，並無「足供一次施用之量」之構成要件，縱屬微
    量，不論毒品用途為何，均無礙於持有毒品罪責之成立。
三、惟查：本件扣案安非他命一包，雖係自被告住處查獲，然該
    安非他命殘渣數量稀少，無法秤重，亦未達施用一次之數量
    ，一般人應會認為業已用磬之空袋，而不致故意保存。且該
    安非他命殘渣袋係於被告客廳置物架上起出，並非於被告身
    上或持有中查扣，被告辯稱不知家中留有該殘渣袋，亦無持
    有之犯意，應堪採信，業據原審詳載理由依據。再扣案安非
    他命殘渣袋，固於被告住處客廳搜得，且客廳亦屬家中明顯
    之處。然該殘渣袋所含安非他命數量稀少，不足供被告施用
    一次；而被告前於92年間起，即有施用安非他命；且被告為
    警查獲時，經警採尿送請基隆市衛生局檢驗結果，被告尿液
    呈嗎啡陽性反應；安非他命則未檢出，有該局檢驗成績書在
    卷為憑。倘被告確有繼續施用安非他命，當無僅保有不足施
    用一次之微量安非他命，並於為警查獲時，所採尿液送驗結
    果，未有安非他命反應。顯見被告辯稱案發時已無施用安非
    他命，扣案之安非他命，係前案吸食後所遺留，應屬可信。
    公訴人僅以扣案之安非他命係置於客廳明顯之處，即認被告
    故意持有，要屬速斷。足見公訴人上訴，猶指被告犯罪，為
    無理由，應予駁回。
四、被告前於92年間，因連續施用第一級毒品、第二級毒品案件
    ，經原審法院於92年12月23日，以92年訴字第 572號判決判
    處有期徒刑6月、4月，及定應執行刑為有期徒刑 9月，並於
    92年12月24日確定。本件扣案安非他命既係被告前案犯行所
    施用，自應為被告前案確定判決效力所及。惟因公訴人係起
    訴被告於前案判決宣示後之92年12月24日起，另行起意，持
    有本件扣案之安非他命，而非起訴被告係於前案判決確定前
    持有扣案安非他命之犯行，已非前案確定判決效力所及，自
    應判決被告無罪，併此敘明。
五、被告經合法傳喚，無正當理由不到庭，爰不待其陳述，逕行
    判決。
據上論斷，應依刑事訴訟法第373條、第368條、第371 條，判決
如主文。
本案經檢察官沈明彥到庭執行職務。
中　　華　　民　　國　　94　　年　　2　　月　　3 　　日
　　　　　　　　　刑事第十一庭審判長法　官  陳祐輔
　　　　　　　　　　　　　　　　    法　官  楊炳禎
　　　　　　　　　　　　　　　　　　法　官　陳國文
以上正本證明與原本無異。
不得上訴。
                                    書記官  蔡棟樑
中　　華　　民　　國　　94　　年　　2　　月　　3 　　日
附件:
臺灣基隆地方法院刑事判決　　　　九十三年度易字第二七九號
    公　訴　人　  臺灣基隆地方法院檢察署檢察官
　　被　　　告　  甲○○
上列被告因違反毒品危害防制條例案件，經檢察官提起公訴（九
十三年度偵字第一一九五號），本院判決如左：
    主    文
甲○○無罪。
    理    由
一、本件公訴犯罪事實詳如檢察官起訴書所載（如附件）。
二、經訊被告甲○○固坦承起訴書所載扣案安非他命一包（毛重
    ○．○一公克）係警員持搜索票至其住處客廳置物架上查扣
    ，然堅決否認其持有該毒品犯行，並辯稱：扣案所稱安非他
    命一包，實僅係空袋一只，空袋本身即有○．○一公克之重
    量，且其不知有該空袋存在，其內雖有殘渣，可能係前案使
    用遺留等語。
三、按「行為非出於故意或過失者，不罰。」刑法第十二條第一
    項定有明文。是犯罪之成立，除客觀上其行為之事實與法律
    上之犯罪構成要件相符外，尚須具故意或過失之主觀構成要
    件，始足當之。本件公訴人以被告前於民國九十二年十二月
    廿三日經判決持有、施用第二級毒品案安非他命案件後，未
    將未扣案之毒品丟棄，即重行起算其持有犯行，固非無據。
    然查，本件扣案安非他命一包，經送內政部刑事警察局鑑驗
    結果，其內殘渣確呈安非他命反應，惟量微無法秤重，此有
    該局鑑驗通知書一件在卷可按，核與本院審理提示時所見袋
    內確僅有晶體殘渣附著其上，即使予以刮落，亦無法達一欠
    施用之量，衡諸一般社會常綪，亦會認係已用磬空袋，而不
    致故為保存或特別注意其存在，參以該扣案物品係於客廳置
    物架上查獲，非於被告身上或持有中查扣，是被告辯稱其不
    知有該袋存在，主觀上並無持有該袋毒品之犯意等語，既與
    社會常情相符，應堪採信。此外，公訴人復無其他任何積極
    事証，足認被告有持有之犯意，揆諸前揭規定說明，本案事
    証尚屬不足，要難遽為被告有罪之認定，自應依法為被告無
    罪之諭知。
四、據上諭斷，應依刑事訴法第三百零一條第一項，判決如主文
    。
本案經檢察官王亞樵到庭執行職務。
中  　華  　民  　國  　九十三  　年 　十 　月   七   日
                       臺灣基隆地方法院刑事第四庭
                               法      官  陳玉雲
右正本證明與原本無異。
對於本件判決如有不服，應於收受送達後十日內，向本院提出上
訴書狀，上訴於臺灣高等法院，並按他造當事人之人數附具繕本
。
                               書　記　官  王毓嫻
中  　華  　民  　國  　九十三  　年 　十 　月   七   日
